【裁判字號】    97,繼,485
【裁判日期】    970512
【裁判案由】    限定繼承
【裁判全文】
臺灣嘉義地方法院民事裁定  97年度繼字第485號
聲  請  人  乙○○
                        11號.
被繼承人    甲○○
上列聲請人聲請限定繼承事件，本院裁定如下：
    主    文
聲請駁回。
程序費用新臺幣1,000元由聲請人負擔。
    理    由
一、聲請意旨略以：聲請人為被繼承人甲○○之子女，被繼承人
    於民國95年12月11日死亡，惟其生前無商業生意收入，其有
    無負債、負債若干、債權人為何，聲請人均無所悉，聲請人
    於97年4月18日下午2時30分鈞院派員到住處查封，才得知被
    繼承人生前有擔保債務，聲請人係嫁出之女兒，被繼承人因
    事出突然，未及以遺囑指示，且繼承人並未繼承遺產，爰聲
    明限定繼承等語，並檢具被繼承人之除戶謄本、戶籍謄本、
    國稅局遺產清冊、繼承系統表、本院97年3月4日嘉院龍民公
    字第84號函、臺灣屏東地方法院民事執行處通知、土地、建
    物謄本各1件為證。
二、按繼承人得限定以因繼承所得之遺產，償還被繼承人之債務
    ；為限定之繼承者，應於繼承人知悉其得繼承之時起三個月
    內，呈報法院；又繼承在民法繼承編中華民國96年12月14日
    修正施行前開始且未逾修正施行前為限定或拋棄繼承之法定
    期間者，自修正施行之日起，適用修正後限定或拋棄繼承之
    規定。繼承在民法繼承編中華民國96年12月14日修正施行前
    開始，繼承人於繼承開始時為無行為能力人或限制行為能力
    人，未能於修正施行前之法定期間為限定或拋棄繼承，由其
    繼續履行繼承債務顯失公平者，於修正施行後，得以所得遺
    產為限，負清償責任。前項繼承人依修正施行前之規定已清
    償之債務，不得請求返還。新修正民法第1154條第1項、第1
    156條第1項及民法繼承編施行法第1條之1各有明文。次按繼
    承人對於繼承開始後，始發生代負履行責任之保證契約債務
    ，以因繼承所得之遺產為限，負清償責任；亦為新修正民法
    第1148條第2項所明定。準此，繼承人依前揭新修正民法繼
    承編及其施行法之規定，雖於前述民法繼承編及其施行法規
    定修正前，未於繼承開始時起之三個月法定期間向法院聲明
    為限定繼承或拋棄繼承，如由其繼續履行繼承債務顯失公平
    時，其對於被繼承人之債務，亦得溯及適用修正後之規定，
    以其所得之遺產為限負清償責任，以繼承人於繼承開始時為
    無行為能力人或限制行為能力人為限，自不待言。若繼承人
    非為無行為能力人或限制行為能力人，其為限定繼承或拋棄
    繼承，依修正前民法第1156條第1項，仍應於繼承開始時，
    三個月向法院為聲明，逾期仍非得再為聲明限定繼承或拋棄
    繼承。經查：
（一）本件被繼承人甲○○係於95年12月11日死亡，有前揭被繼
      承人除戶謄本1份在卷可稽，是本件繼承人限定繼承，依
      前揭民法繼承編施行法第1條之1第1項之規定，自應適用
      修正前之規定；準此，聲請人於95年12月11日已知悉其開
      始繼承之事，是其至遲應於96年3月10日向本院為限定繼
      承之聲明，惟聲明人遲至97年5月2日始具狀聲明限定繼承
      （此有本院收狀日期戳章可按），足認聲請人聲明限定繼
      承，顯已逾法定期限，依前述規定及說明，聲請人之聲請
      ，尚屬無據，應予以駁回。
（二）至聲請人主張之事實，若與新修正民法第1148條第2項、
      繼承編施行法第1條之1規定之情形相符，依修正施行後之
      規定，自得僅以所繼承之遺產為限，負清償責任，附此敘
      明。
三、依非訟事件法第21條第1項前段，裁定如主文。
中    華    民    國    97    年    5    月    12    日
                      家事法庭法  官  黃仁勇
以上正本係照原本作成。
如對本裁定抗告，須於裁定送達後10日之不變期間內，向本院提
出抗告狀，並繳納抗告費新臺幣1,000元。
中    華    民    國    97    年    5    月    12    日
                              書記官  孫靜芳


司法院資訊處製作；財團法人民間司法改革基金會備份。
